【裁判字號】    90,台上,2104
【裁判日期】    900412
【裁判案由】    殺人等罪
【裁判全文】
最高法院刑事判決                                九十年度台上字第二一○四號
    上  訴  人  甲○○○
    選任辯護人  張繼準律師
                張績寶律師
右上訴人因殺人等罪案件，不服台灣高等法院台中分院中華民國九十年一月二十日第
二審判決（八十九年度上訴字第二○五八號，起訴案號：台灣彰化地方法院檢察署八
十八年度偵緝字第五五八號），提起上訴，本院判決如左：
    主  文
上訴駁回。
    理  由
按刑事訴訟法第三百七十七條規定，上訴於第三審法院，非以判決違背法令為理由，
不得為之。是提起第三審上訴，應以原判決違背法令為理由，係屬法定要件。如果上
訴理由狀並未依據卷內訴訟資料，具體指摘原判決不適用何種法則或如何適用不當，
或所指摘原判決違法情事，顯與法律規定得為第三審上訴理由之違法情形，不相適合
時，均應認其上訴為違背法律上之程式，予以駁回。本件原判決認定上訴人甲○○○
自不詳時間起，未經許可，持有內裝子彈九發之制式半自動手槍一把。於民國八十八
年四月五日晚上八時許，持上開槍彈，至彰化縣員林鎮○○路五八三巷十七號賴壽楨
、黃淑惠夫婦住處，尋找其妻游玉迦。適江洽純在該處，趨前欲向上訴人借錢，而遭
上訴人拒絕。二人言談間多有齟齬，江洽純即邀上訴人至屋外談判。此時上訴人思及
江洽純曾向游玉迦借貸新台幣一百七十萬元未還，夫妻二人因此事時起爭執，而游玉
迦於當日離家出走，與江洽純難脫干係，乃質問江洽純。江洽純即取出現鈔一疊，假
意欲交給上訴人，上訴人認江洽純此舉無異羞辱渠，甚為不滿，乃與江洽純發生拉扯
。詎上訴人頓萌殺意，自腰際拔出上開業已上膛之手槍，朝江洽純下腹部射擊子彈一
發，江洽純因之受有槍傷性擦傷不支倒地。上訴人復趁江洽純痛苦翻滾之際，朝江洽
純之右肩部內側、右肩部外側、右上背部及左上背部接續射擊子彈四發，致江洽純右
側氣血胸、右肺及肝臟破裂出血休克，當場死亡等情。因而維持第一審依想像競合犯
及數罪併罰關係，論處上訴人未經許可，持有手槍，及殺人罪刑之判決，駁回上訴人
在第二審之上訴。已敘明上開事實業據目擊證人陳美庭證述甚詳，並經證人黃淑惠證
稱上訴人與江洽純相約至屋外談話，不久即聽到類似鞭炮聲，經陳美庭呼叫，伊跑出
去看，發現江洽純已倒臥在路上，伊大聲叫上訴人在幹什麼，上訴人即持槍逃逸等情
。即上訴人亦坦承其於前開時間，與江洽純至案發地點談判，雙方曾發生拉扯等情。
且有手槍一把、子彈四發、彈頭五顆、彈殼四顆扣案可佐。而上開扣案之手槍、子彈
、彈頭及彈殼，經送鑑定結果，認定前開手槍、子彈均具殺傷力；且該把手槍試射之
彈頭、彈殼，與遺留於案發現場之彈頭、彈殼，及在江洽純屍體取出之彈頭特徵相
合，應係同一槍所擊發，有內政部警政署鑑驗通知書附卷可稽。又江洽純死因為右肩
部及右上背部中等距離穿入性或穿通性槍傷，造成右側氣、血胸、右肺及肝臟破裂出
血，休克死亡，業經檢察官督同檢驗員相驗屍體，復再督同法務部法醫研究所法醫師
解剖屍體屬實，有勘驗筆錄、相驗屍體證明書、驗斷書、法務部法醫研究所鑑定書附
卷可考。另參酌卷附之現場照片，顯示地面上遺留嵌有血跡之彈孔；及上揭手槍乃半
自動手槍並無全自動射擊功能，不可能因誤扣扳機未予釋放即接續射出多發子彈等情
，顯見上訴人於朝江洽純之下腹部射擊一槍，江洽純倒地後，復故意朝江洽純之前揭
要害部位連開四槍，其具有殺人之犯意甚明，且其行為與江洽純之死亡間具有相當因
果關係。並說明案發地點附近有一盞路燈，該地光線不會很暗，已據證人賴壽楨陳明
在卷，故案發時證人陳美庭、黃淑惠應可清楚看見上訴人行兇及逃逸之情形。事證明
確，為其所憑之證據及認定之理由。復闡述上訴人未經許可，持有上開槍彈，且持之
殺人，影響社會治安至鉅，衡酌其行為之嚴重性、行為表現之危險性及對於未來行為
之期待性等情狀，認僅施以刑罰制裁，尚不足以徹底矯正其偏差人格，故依槍砲彈藥
刀械管制條例第十九條第一項之規定，宣告應於刑之執行完畢或赦免後令入勞動場所
強制工作三年等情。並以江洽純縱有犯罪前科，但難據此推定上開槍彈為其所有。而
法務部法醫研究所鑑定書記載江洽純兩手掌上無火藥殘跡，顯見江洽純未曾開槍。且
目擊證人陳美庭證稱上訴人係由自己之腰際取出上開手槍，朝江洽純身體接續開槍，
隨即攜槍逃逸等情。足徵前揭槍彈係上訴人所持有，而非江洽純所持有。上訴人否認
有未經許可，持有手槍，及殺人犯行，所辯：上開槍彈係江洽純所有，並非伊所持有
。伊與江洽純發生拉扯時，為奪取該槍彈而走火射到江洽純，並非伊持該槍彈故意射
殺江洽純云云。為卸責之詞，不足採信，亦於理由內詳予指駁及說明。核其所為論斷
，與卷內資料相符，從形式觀察，並無認定事實不依證據或有何採證違背經驗法則、
論理法則等違法情形存在。本件上訴意旨略以：上開槍彈原為江洽純所持有，伊與江
洽純發生拉扯時，將該槍搶到手，旋係出於自衛而反擊江洽純，伊並無犯罪情事。乃
原審未查明江洽純之手掌無火藥殘跡，是否係經過洗滌所致。且未依上訴人之聲請，
履勘現場，與將上訴人送測謊鑑定，及命證人陳美庭與上訴人對質，暨調閱江洽純之
前科，詳予調查究明，即遽予採信陳美庭所目擊片斷事實之供證，就上訴人論以前揭
罪責，並宣付強制工作三年，要有未合等情。惟由上所述，原判決已說明其就案內所
有證據，本於調查所得心證，分別定其取捨，而憑以認定上訴人未經許可，持有手槍
，及殺害江洽純，暨應就上訴人宣付強制工作三年之依據及理由。至命證人對質與否
，審理事實之法院本有自由裁酌之職權，是原審未命證人陳美庭與上訴人對質，尚無
違法可言。又原審因認上訴人為本件犯罪事證已明確，而未依聲請履勘現場，與將上
訴人送測謊鑑定，及調閱江洽純之前科資料，此乃事實審法院採證認事之職權行使。
況江洽純縱有犯罪前科，亦不能據以推定槍、彈即為其所有。又測謊資料固可為認定
事實之參考，但不能作為認定被告犯罪與否之絕對及唯一之證據。本件事證已明，無
論測謊之結果如何均不足據以為有利上訴人之認定，原審未為測謊，縱令未於判決理
由說明，亦不影響判決結果，難謂有違法情事。上訴意旨乃徒就原判決明確論斷之事
項，及原審採證認事及宣告保安處分之職權行使，任意指摘，自與法律規定得為第三
審上訴理由之違法情形，不相適合。其上訴違背法律上之程式，應予駁回。
據上論結，應依刑事訴訟法第三百九十五條前段，判決如主文。
中      華      民      國     九十     年      四      月     十二     日
                              最高法院刑事第七庭
                                  審判長法官  吳  雄  銘
                                        法官  池  啟  明
                                        法官  石  木  欽
                                        法官  郭  毓  洲
                                        法官  吳  三  龍
      右正本證明與原本無異
                                              書  記  官
中      華      民      國     九十     年      四      月     十六     日


司法院資訊處製作；財團法人民間司法改革基金會備份。
